臺灣臺南地方法院刑事判決　　　　　　　100年度訴字第276號
公　訴　人　臺灣臺南地方法院檢察署檢察官
被　　　告　黃良發
上列被告因違反毒品危害防制條例案件，經檢察官提起公訴（
100年度營毒偵字第24號），被告就犯罪事實為有罪之陳述，合
議庭裁定由法官獨任進行簡式審判程序，本院判決如下：
    主  文
黃良發施用第二級毒品，處有期徒刑肆月。又施用第一級毒品，
處有期徒刑玖月，扣案之注射針筒壹支沒收。應執行有期徒刑壹
年，扣案之注射針筒壹支沒收。
    事  實
一、黃良發曾因施用毒品案件，經法院裁定送勒戒處所觀察、勒
    戒後，認為無繼續施用毒品之傾向，於民國89年11月28日釋
    放，並經臺灣臺中地方法院檢察署檢察官以89年度毒偵字第
    7134號為不起訴處分。然其並未戒除毒癮，於前開觀察、勒
    戒處分執行完畢釋放後 5年內，再度施用毒品，又經法院裁
    定送勒戒處所觀察、勒戒後，認為有繼續施用毒品之傾向，
    然因毒品危害防制條例修正，於93年1月9日釋放；而刑罰部
    分則經臺灣臺中地方法院以92年度訴字第2703號判決判處有
    期徒刑8月確定，於94年1月12日縮刑期滿執行完畢。詎黃良
    發尚未戒除毒癮，復基於施用第二級毒品甲基安非他命之犯
    意，於99年10月14日19時許，在其位於臺南市東山區南溪里
    二重溪龍眼園工寮內，施用第二級毒品甲基安非他命1次；
    其另基於施用第一級毒品海洛因之犯意，於同日22時許，在
    上開工寮內，施用第一級毒品海洛因1次。嗣經警於同年月
    15日8時40分許採尿送驗查獲，並扣得注射針筒2支。
二、案經臺南縣警察局新營分局報請臺灣臺南地方法院檢察署檢
    察官偵查起訴。
    理  由
一、訊據被告黃良發對於上開犯罪事實，均坦承不諱，且其尿液
    經警於99年10月15日採集送驗結果，呈甲基安非他命、嗎啡
    陽性反應，有臺南市政府警察局新營分局偵查隊毒品案件採
    取尿液名冊、採取尿液編號對照表及長榮大學99年10月22日
    出具之確認報告1紙在卷可憑。此外，並有注射針筒1支扣案
    可資佐證，足認被告之自白與事實相符，應可採信。本案事
    證明確，被告犯行洵堪認定。
二、按施用第一、二級毒品為犯罪行為，毒品危害防制條例第10
    條定有處罰明文。故施用第一、二級毒品者，依前揭規定本
    應科以刑罰。惟基於刑事政策，對合於一定條件之施用者，
    則依同條例第20條、第23條之規定，施以觀察、勒戒及強制
    戒治之保安處分。又毒品危害防制條例於92年7月9日修正公
    布，自93年1月9日施行，其中第20條、第23條將施用毒品之
    刑事處遇程序，區分為「初犯」及「5年內再犯」、「5年後
    再犯」。依其立法理由之說明：「初犯」，經觀察、勒戒或
    強制戒治後，應為不起訴處分或不付審理之裁定；經觀察、
    勒戒或強制戒治執行完畢釋放後，「5 年內再犯」者，因其
    再犯率甚高，原實施之觀察、勒戒及強制戒治既已無法收其
    實效，爰依法追訴或裁定交付審理。至於經觀察、勒戒或強
    制戒治執行完畢釋放後，「5 年後再犯」者，前所實施之觀
    察、勒戒或強制戒治已足以遮斷其施用毒品之毒癮，為期自
    新及協助其斷除毒癮，仍適用「初犯」規定，先經觀察、勒
    戒或強制戒治之程序。從而依修正後之規定，僅限於「初犯
    」及「5 年後再犯」二種情形，始應先經觀察、勒戒或強制
    戒治程序。倘被告於 5年內已再犯，經依法追訴處罰，縱其
    第三次（或第三次以上）再度施用毒品之時間，在初犯經觀
    察、勒戒或強制戒治執行完畢釋放5年以後，已不合於「5年
    後再犯」之規定，且因已於「5 年內再犯」，顯見其再犯率
    甚高，原實施觀察、勒戒或強制戒治，已無法收其實效，即
    應依該條例第10條處罰，最高法院97年9月9日97年度第五次
    刑事庭會議決議可資參照。查被告前因施用毒品案件，經法
    院裁定送勒戒處所觀察、勒戒後，認為無繼續施用毒品之傾
    向，於89年11月28日釋放，並經臺灣臺中地方法院檢察署檢
    察官以89年度毒偵字第7134號為不起訴處分（初犯）。然其
    再度施用毒品，又經法院裁定送勒戒處所觀察、勒戒後，認
    為有繼續施用毒品之傾向，然因毒品危害防制條例修正，於
    93年1月9日釋放；而刑罰部分則經臺灣臺中地方法院以92年
    度訴字第2703號判決判處有期徒刑8月確定，於94年1月12日
    縮刑期滿執行完畢（5 年內再犯），有臺灣高等法院被告前
    案紀錄表在卷可按，則其本次再度施用第一級毒品海洛因、
    第二級毒品甲基安非他命，已與毒品危害防制條例前揭條文
    所稱「5 年後再犯」之情形相異，揆諸前引最高法院決議意
    旨，自應依法追訴處罰。
三、核被告所為，分係犯毒品危害防制條例第10條第1項之施用
    第一級毒品罪及同條第2項之施用第二級毒品罪。被告施用
    第一級毒品海洛因、第二級毒品甲基安非他命時持有該等毒
    品之低度行為，分別為施用之高度行為所吸收，均不另論罪
    。被告所犯上開二罪，犯意各別，行為互殊，應予分論併罰
    。爰審酌毒品戕害身心，而被告前因施用毒品經送觀察、勒
    戒、刑之執行後，猶不思戒絕革除惡習，再次施用毒品，顯
    未因前所受觀察、勒戒處分暨刑之執行而記取教訓，惟其施
    用毒品所生危害，實以自戕身心健康為主，對於他人生命、
    身體、財產等法益，尚無明顯而重大之實害，兼衡其犯罪後
    坦承犯行等一切情狀，分別量處如主文所示之刑，並定其應
    執行之刑，以示懲儆。
四、扣案之注射針筒2支，其中1支屬被告所有，且供上開本次施
    用第一級毒品海洛因之物，此據被告自承在卷，爰依刑法第
    38條第1項第2款宣告沒收。至另1支注射針筒，係被告先前
    施用毒品後留下，亦據其於本院審理時供陳明確，而卷內亦
    無證據證明係供本件施用第一級毒品海洛因所用之物，爰不
    為沒收之諭知，附此敘明。
據上論斷，應依刑事訴訟法第299條第1項前段，毒品危害防制條
例第10條第1項、第2項、刑法第11條前段、第38條第1項第2款、
第51條第5款，判決如主文。
本案經檢察官宋文宏到庭執行職務。
中    華    民    國   100    年    4     月    13    日
                          刑事第三庭  法  官  黃堯讚
以上正本證明與原本無異。
如不服本判決應於收受本判決後10日內向本院提出上訴書狀，並
應敘述具體理由。其未敘述上訴理由者，應於上訴期間屆滿後20
日內向本院補提理由書狀（均須按他造當事人之人數附繕本）「
切勿逕送上級法院」。
                                      書記官  許雅華
中    華    民    國   100    年    4     月    13    日
附錄本案論罪科刑法條全文：
毒品危害防制條例第10條
施用第一級毒品者，處 6 月以上 5 年以下有期徒刑。
施用第二級毒品者，處 3 年以下有期徒刑。